臺灣臺中地方法院刑事判決　　　　　　　　　　　　　九十二年度自字第七三五號
　　自　訴　人　甲○○
　　被　　　告　乙○○
右列被告因詐欺案件，經自訴人提起自訴，本院判決如左：
    主  文
乙○○無罪。
    理  由
一、自訴意旨略以：被告乙○○意圖為自己不法之所有，於民國八十七年三月二十二
    日或二十三日間，在臺中市○○路四八一號麗都ＫＴＶ店內，以積欠地下錢莊借
    款為由向自訴人甲○○借款新臺幣（下同）二十萬元，使自訴人陷於錯誤，應允
    借款，並於同年月二十六日在臺中市○○街○段三一二號咖啡廳內交付二十萬元
    予乙○○，約定利息為每一萬元每月二百四十元，應自八十七年四月二十六日起
    分二十期攤還本利。詎乙○○竟自第一期起即未依約還款，並避不見面，自訴人
    始知受騙，因認被告乙○○涉犯刑法第三百三十九條第一項之詐欺取財罪嫌云云
    。
二、按犯罪事實，應依證據認定之，無證據不得認定犯罪事實；不能證明被告犯罪者
    ，應為無罪之諭知，刑事訴訟法第一百五十四條第二項、第三百零一條第一項分
    別定有明文。又自訴人在刑事訴訟上為原告之身分，對於其所訴之事實應舉出證
    據，不得僅憑自訴人之陳述作為認定事實之唯一證據（最高法院七十二年度臺上
    字第四三二二號判決意旨參照）。且按刑法上詐欺罪之成立，以意圖為自己或第
    三人不法之所有，以詐術使人將本人或第三人之物交付為要件，所謂詐術使人交
    付，必須被詐欺人因其詐術而陷於錯誤，若所用之方法，不能認為詐術者，亦不
    致使人陷於錯誤，則要難以該罪相繩。況民事債務人於債之關係成立後，舉凡因
    不可歸責自己之事由而不能給付，或因合法主張抗辯而拒絕給付，甚或在負債之
    後另起惡意遲延給付，均有可能，非可盡予推定為自始即無意給付，而係以詐術
    使人陷於錯誤完成交易之財產犯罪。訊據被告乙○○固對於右揭時地向自訴人借
    款二十萬元之事實坦承不諱，惟堅決否認有何詐欺犯行，辯稱：伊向自訴人借款
    時，有簽發面額為二十萬元之本票一張及提供坐落臺中市○○街九三號十四樓之
    四號房屋設定抵押權予自訴人供擔保，伊係因借款後投資生意失敗，且身體狀況
    不佳，始無資力依約還款，並非惡意詐欺自訴人等語。經查，被告確於右揭時地
    以欲清償積欠地下錢莊借款為由向自訴人借款二十萬元，當時除有約定利息外，
    被告並簽發本票一張及提供上述房屋予自訴人設定抵押權等節，業據自訴人直陳
    屬實，核與被告所辯情節相符，且有自訴人提出之本票影本、借據影本一張及被
    告提出之土地異動資料一張在卷可稽，並經本院調取核閱上開房屋異動資料無訛
    ，有臺中市中山地政事所九十二年十二月二十九日中山地所四字第○九二○○二
    二三三六號函檢附之土地登記申請書一份在卷可憑，足堪認定。是被告於向自訴
    人借款時既已向自訴人表明係因清償積欠地下錢莊借款，始向自訴人借取本案款
    項，則自訴人對於被告借款當時資力不佳乙節，自係知之甚明，難認被告有何對
    自訴人施行詐術行為。再參之被告於借款時有提供上開擔保，且於本院審理中即
    與被告達成和解，並於九十二年十二月二十二日先行還款五千元予自訴人，業據
    自訴人陳明在卷，並有和解書一份在卷可考等節，益徵被告辯稱伊無詐欺故意等
    語，堪可採信。因此，本件應純屬民事糾葛，核與刑法詐欺罪之構成要件有間。
    此外，復查無其他積極證據足認被告確有自訴人所指訴之詐欺犯行，既不能證明
    被告犯罪，揆諸首開說明，即應為被告無罪之諭知。
據上論斷，應依刑事訴訟法第三百四十三條、第三百零一條第一項，判決如主文。
中      華      民      國    九十三    年      二      月      五      日
                                臺灣臺中地方法院刑事第十庭
                                    審判長法  官    郭  瑞  祥
                                          法  官    蔡  建  興
                                          法  官    江  奇  峰
右正本證明與原本無異。
如不服本判決，應於判決送達後十日內向本院提出上訴狀，上訴於臺灣高等法院臺中
分院( 須附繕本 )。
                                          書記官
中      華      民      國    九十三    年      二      月      六      日
